臺灣基隆地方法院刑事判決　　　　　　　 94年度易字第377號
公　訴　人　臺灣基隆地方法院檢察署檢察官
被　　　告　乙○○
上列被告因傷害等案件，經檢察官提起公訴（94年度偵字第2119
號），本院判決如下：
    主  文
乙○○傷害人之身體，累犯，處有期徒刑月，如易科罰金，以
佰元折算壹日。
    事  實
一、乙○○前因施用毒品案件，經臺灣臺北地方法院判處有期徒
    刑4月確定，於民國92年6月12日易科罰金執行完畢；嗣再因
    施用第二級毒品案件，經本院以93年度易字第104 號判決判
    處有期徒刑4月確定，於93年12月8日縮短刑期執行完畢（構
    成累犯）。其後再犯施用第一級、第二級毒品案件，經本院
    於94年1月17日，以93年度訴字第850號判決判處有期徒刑7
    月、5月，應執行有期徒刑11月，該判決於94年2月14日確定
    ，於94年5 月22日通緝到案入監執行，目前在監執行中；另
    又因於94年5月21日之施用第二級毒品案件，經本院於94年8
    月17日，以94年度易字第281號判決判處有期徒刑6月，該判
    決於94年9月12日確定。
二、緣乙○○因上開本院93年度訴字第850 號施用毒品案件，業
    經判處罪刑確定，並經臺灣基隆地方法院檢察署通知入監服
    刑，其雖於94年4月8日聲請暫緩執行，但仍未到案執行，上
    開檢察署遂於94年4月20日發佈通緝。迨同年5月22日下午，
    基隆市警察局第三分局刑事組據報得知乙○○藏匿在基隆市
    ○○街226 號Ｆ棟大廈內（碧海擎天社區），遂由該分局刑
    事組小隊長張學良率領員警林昭宏、甲○○及戊○○等人，
    於同日下午2 時30分許，均著便服前往該處查緝，並由甲○○、戊○○負責在1 樓電梯口攔捕。未幾，乙○○因接獲管
    理員通知欲下樓取物，甫自電梯步出1 樓門廳，甲○○、戊○○即上前攔阻其去路，未出示警員服務證件即出言質問乙○○是否為「阿俊」，乙○○因見對方語氣不佳，且其當時
    積欠他人債務，心想對方應是債主派來討債之人，遂佯稱使
    用胞兄姓名「吳榮宏」，並轉身欲朝戶外停車場之方向離去
    ，甲○○見狀趨前徒手拉住乙○○之褲腰帶環，戊○○亦上
    前協助，三人於是相互拉扯，因該處有一階梯，三人不及注
    意而踉蹌跌倒在往停車場出口之鐵門附近地上，乙○○適見
    鐵門下方有一大理石塊，竟基於傷害犯意，徒手拾起持之接
    續毆打甲○○之頭部約4至5下，戊○○見狀迅即抓住乙○○
    之手而制止，旋因管區派出所員警據報抵達現場，並將乙○○上手銬，乙○○始發覺甲○○、戊○○之警察身分，並遭
    逮捕。甲○○因此受有左頭部1X 1公分血腫之傷害，戊○○
    則於拉扯之間受有右手手指、手肘擦傷及瘀傷等傷害（戊○○所受傷害部分，未據提出告訴，如後述不另為不受理之諭
    知）。
三、案經甲○○告訴暨基隆市警察局第三分局報告臺灣基隆地方
    法院檢察署檢察官偵查起訴。
    理  由
壹、有罪部分：
一、訊據被告乙○○固坦承其於上開時間、地點與告訴人甲○○
    發生肢體衝突，惟於本院審理中辯稱：拉扯之間本來就會受
    傷，自己也有受傷，但並未拿大理石塊毆打告訴人頭部云云
    。經查：
    (一)被告雖於警詢中自白上開傷害事實，然於本院審理中辯
        稱其當時係因遭警方刑求逼供所致云云。但查：
    １、被告陳述其自白係出於不正之方法者，應先於其他事證
        而為調查。該自白如係經檢察官提出者，法院應命檢察
        官就自白之出於自由意志，指出證明之方法，刑事訴訟
        法第156條第3項定有明文。
    ２、被告雖辯稱其於警詢中係因遭警刑求毆打，才會承認拿
        大理石塊打傷人云云，然依實行公訴檢察官於94年11月
        1 日審理期日當庭提出之臺灣基隆監獄基隆分監94年10
        月6日基分監戒字第0940000349D號函所附之受刑人入監
        內外傷紀錄表、健康檢查表、診療紀錄所示，被告於94
        年5 月22日下午因通緝遭警逮捕後，旋於當日晚間送監
        執行，是日晚間11時31分之身體檢查結果，除其本人自
        述之「疆（僵）直性髓脊炎」外，並未發現任何內外傷
        。則被告辯稱其於94年5 月22日為警緝獲後曾遭到警方
        刑求乙節，即無所據，應認該次警詢供述仍有證據能力
        。
    (二)被告雖於本院審理中辯稱其並未持大理石塊打傷告訴人
        ，然其前於94年5 月22日之警詢與內勤檢察官偵查中，
        均已坦承其持大理石塊打傷告訴人之事實（偵查卷第8
        、22頁參照），甚且於94年8 月26日之檢察官偵查中，
        仍供稱自己係因一時情急才如此做（偵查卷第36頁參照
        ）等語，核與證人甲○○、戊○○該部分之結證情節相
        符（94年10月18日審判筆錄參照）；而告訴人因此受有
        左頭部1X1 公分血腫之傷害，亦有長庚紀念醫院基隆分
        院94年5 月22日診斷證明書附卷可稽（偵查卷第14頁參
        照）；參之扣案大理石塊經本院當庭勘驗，長17.5公分
        ，寬15公分，厚度2 公分，為大理石材質，背面混雜水
        泥塊（94年9 月28日準備程序筆錄參照），確能形成上
        開診斷證明書所示之頭部血腫傷害。諸此足認被告前於
        警詢、檢察官偵查中之自白應與事實相符，堪可採信，
        其於本院審理中之辯解，顯屬事後卸責之詞，無可採信
        。
    (三)至上開診斷證明書雖記載告訴人另受有右手指鈍傷、左
        胸部鈍傷等傷害，然本案僅可證明被告手持大理石塊毆
        打告訴人頭部，告訴人其餘傷勢是否為被告所造成，非
        無可疑，復未經檢察官記載於起訴書之犯罪事實欄，該
        部分傷害因無從證明係由被告造成，自應予以剔除。
    (四)又被告雖辯稱其配偶丙○○於案發當時有在場目睹衝突
        經過，聲請傳喚丙○○到庭作證其並未毆打告訴人云云
        ，然依證人丙○○之結證所稱：案發當時人在基隆市○○路134 巷42號之公婆住處，是接到警察電話通知，才
        知道被告被抓，而前往警察局處理，並未目睹被告與警
        察發生衝突之過程等語（94年11月1 日審判筆錄參照）
        ，則因證人並未在場見聞，且被告於該次審理期日改稱
        其並未目睹丙○○在場，只是個人主觀推想應當如此（
        同前審判筆錄參照），該部分自無從資為有利被告之認
        定。另被告又聲請傳喚案發現場之當日值班社區管理員
        到庭作證，惟因該社區之簽約保全公司於94年10月1 日
        更換，相關執勤表並未移交，無法查得案發當日值班管
        理員之年籍資料，此有本院94年10月21日電話紀錄表可
        稽，且被告確有持大理石塊毆傷告訴人之事實，已如前
        述認定，本院認此部分證據並無續予調查之必要，附此
        說明。
    (五)此外，並有偵查卷附大理石塊照片2 張可參。本案事證
        明確，被告之傷害犯行堪可認定，應依法論科。
二、核被告所為，係犯刑法第277條第1項之傷害罪。被告以一傷
    害犯意，接續毆打告訴人成傷，應論以單純一罪。又被告前
    曾受如事實欄所載有期徒刑之執行，此有臺灣高等法院被告
    前案紀錄表附卷可考，其於有期徒刑執行完畢後5年以內，
    再犯本件最重本刑為有期徒刑以上之刑之罪，為累犯，應加
    重其刑。本院審酌被告係因避債心切，為求脫身，而持大理
    石塊打傷告訴人頭部，惡性雖非至鉅，然慮其犯後並未與告
    訴人達成和解賠償損害，併其於本院審理中翻異前詞、未見
    悔意之態度等一切情狀，量處如主文所示之刑，併諭知易科
    罰金之折算標準。
三、至扣案之大理石塊，雖係被告持以傷人之物，然係被告居住
    大樓置放公共空間之物，非屬被告所有，核無宣告沒收之餘
    地，附此說明。
貳、不另為無罪諭知部分：
一、公訴意旨另以：被告因遭通緝而藏匿在基隆市○○街226 號
    F棟大廈內，在該棟大廈1樓（起訴書誤載為地下1 樓）為警
    員甲○○及戊○○出示警員服務證實施盤查時，即已獲悉甲○○及戊○○係為執行逮捕通緝犯之公務，詎為求脫困，先
    謊報其兄「吳榮宏」之年籍企圖矇騙，但為甲○○、戊○○
    識破後，即萌生對於緝捕之員警施強暴脅迫之犯意而與甲○○、戊○○扭打，在雙方均倒臥在地上時，被告更持自地面
    上拾起之大理石塊朝甲○○頭部敲擊成傷，並使戊○○受有
    右手手指、手肘擦傷及瘀傷等傷害，因認被告另涉犯刑法第
    135條對於公務員依法執行職務時，施強暴之罪云云。
二、按犯罪事實應依證據認定，無證據不得認定犯罪事實；又不
    能證明被告犯罪者，應諭知無罪之判決，刑事訴訟法第154
    條第2項、第301條第1 項分別定有明文。又事實之認定，應
    憑證據，如未能發現相當證據，或證據不足以證明，自不能
    以推測或擬制之方法，為裁判基礎；且認定不利於被告之事
    實須依積極證據，苟積極證據不足為不利於被告事實之認定
    時，即應為有利於被告之認定（最高法院40年臺上字第86號
    、30年上字第816號判例意旨參照）。
三、訊據被告堅決否認其明知甲○○、戊○○之警察身分，且在
    執行逮捕通緝犯之任務，卻仍施以強暴，辯稱：當天甲○○
    、戊○○未著警察制服，沒有出示警員證件，也沒有拿出手
    銬，因為伊當時有欠錢在躲債，甲○○、戊○○先靠近伊，
    其中一位比較矮之人就抓住伊褲頭，問伊是不是「阿俊」，
    伊當時以為對方是來討債，就說自己不是「阿俊」，是「吳
    榮宏」，並把他們撥開，該二人就把伊壓在地上，其中一人
    勒住伊頸部，另一人抓住伊生殖器官，伊沒有打人，只有拉
    扯，後來他們要大樓管理員報警，才知道他們是警察等語。
    而因被告如前述確有持大理石塊毆傷告訴人之事實，則被告
    有無妨害公務之行為，自應審究其與警員發生肢體衝突時，
    是否知悉對方為執行公務之員警。經查：
    (一)按證人、鑑定人依法應具結而未具結者，其證言或鑑定
        意見，不得作為證據，刑事訴訟法第158條之3定有明文
        。同法第159條之1第2 項雖規定，被告以外之人於偵查
        中向檢察官所為之陳述，除顯有不可信之情況者外，得
        為證據。惟該被告以外之人（含共同被告、共犯、被害
        人、證人等），於偵查中向檢察官所為之陳述，性質上
        仍屬傳聞證據（審判外之陳述），然因檢察官依法有訊
        問被告、證人及鑑定人之權，證人、鑑定人且須「具結
        」，而檢察官向被告以外之人所取得之陳述，原則上均
        能遵守法律規定，不致違法取供，其可信性極高，為兼
        顧理論與實務，因而規定除顯有不可信之情況者外，得
        為證據（參考刑事訴訟法第159條之1立法理由）。從而
        被告以外之人於偵查中向檢察官所為之陳述，仍應依法
        具結，始有證據能力。又刑事訴訟法第159條之4對於具
        有高度特別可信之文書如公務文書等，在兼具公示性、
        例行性或機械性、良心性及制裁性等原則下，雖屬傳聞
        證據，例外容許作為證據使用。因此，採取容許特信性
        文書作為證據，應注意該文書之製作，是否係於例行性
        之公務或業務過程中，基於觀察或發現而當場或即時記
        載之特徵。公訴意旨雖就被告涉犯妨害公務部分，援用
        甲○○、戊○○「偵訊中之證述」作為論罪證據，然經
        本院核對偵查卷證，甲○○、戊○○於94年8 月26日該
        次偵查庭訊時，係以「告發人」之身分陳述，且並未依
        法具結，依上開說明，甲○○、戊○○前於檢察官偵查
        中之「證述」並無證據能力，不得作為本案證據。另起
        訴書援用偵查卷附之警員「報告」為證（第13頁參照）
        ，然該報告係本案利害關係人甲○○、戊○○本於警察
        職務而就本件個案所撰寫之報告，報告對象則係臺灣基
        隆地方法院檢察署，顯非例行性之公務文書，核與刑事
        訴訟法第159條之4「特信性文書」所應具備之公示性、
        例行性或機械性、良心性及制裁性等原則相牴觸，應屬
        被告以外之人於審判外之陳述，且無傳聞法則例外規定
        之適用，亦不得作為本案證據。
    (二)查證人甲○○於本院審理中結證稱：當時是小隊長張學
        良接到線報得知被告藏匿處，率領伊、戊○○及林昭宏
        共同前往，抵達現場後，伊與戊○○在被告住處大樓電
        梯口等，張學良與林昭宏則負責守在地下室停車場入口
        ，「戊○○當時有在腰後置放手銬」，後來被告由電梯
        走出來，伊與戊○○在大樓室內中庭攔下被告，當時戊○○站在前面，先出示證件，並喊被告名字，並要被告
        拿證件出來，「伊則沒有出示證件」，被告表示沒有帶
        證件，且報出其胞兄吳榮宏姓名，伊就打電話查詢吳榮
        宏有無被通緝，被告趁此機會要往外衝，伊用手抓住被
        告之褲腰帶環，二人就發生拉扯，戊○○也一起加入拉
        扯，「拉扯之間本來有拿出手銬，但沒有上銬成功」，
        後來被告要往停車場方向逃，因為該處有個小階梯，三
        人就一起跌倒，因停車場鐵門有一塊磚塊用來堵住門，
        被告就拿起磚塊打伊左邊太陽穴，打了好幾下，當時戊○○在旁邊，因有閃躲而沒有被打到，「磚塊則因伊用
        左手出手抵擋而掉在旁邊」，後來二分局巡邏警網到場
        ，就逮捕被告，張學良、林昭宏則是在警網到達後才上
        來等語；證人戊○○則結證稱：當天依據線報得知被告
        住在新豐街，小隊長張學良帶班，張學良與林昭宏守在
        出入口，伊與甲○○守在電梯口，四人當時均未著警察
        制服，「伊與甲○○亦未攜帶手銬」，後來被告一下來
        ，伊與甲○○就知道他就是乙○○，「且伊二人都有出
        示證件表明警察身分」，盤查身分時，被告不承認自己
        是乙○○，且趁機要逃跑，伊二人就抓被告而相互拉扯
        ，進而跌倒在地，被告突然拿出一個擋門地磚敲甲○○
        頭部，敲了四、五下，但沒有拿磁磚敲伊，「伊隨後抓
        住被告之手，將磁磚推到旁邊」，派出所之制服警察隨
        後到場，此時才帶來手銬將被告上銬（94年10月18日審
        判筆錄參照）。經比對上開二位證人之證述，其間針對
        二人是否均有出示警員證件、有無攜帶手銬、制伏被告
        過程中何時將被告上銬、何人出手抵擋造成被告手上之
        大理石塊掉落等節，均有明顯歧異，能否憑此遽認被告
        係在警員出示證件，並表明執行通緝任務之情形下，仍
        然拒捕而持大理石塊毆傷告訴人，即非無疑。
    (三)況甲○○、戊○○若係據報前往現場逮捕斯時遭通緝之
        被告，且如戊○○證稱其二人一看到被告從電梯出來，
        就知道是乙○○本人，則當被告佯稱自己係「吳榮宏」
        時，儘可當場拆穿揭發，何須撥打電話確認吳榮宏有無
        遭到通緝？又若甲○○、戊○○據報前往逮捕通緝犯，
        何以並未隨身攜帶手銬，而需等待管區派出所警員到場
        ，才能將被告上銬？足見被告辯稱甲○○、戊○○當時
        並未出示警員證件，該二人一開始並不知道其就是乙○○，也不知道其遭通緝等語，非無所憑。
    (四)且被告於本院審理中辯陳其因積欠債務，當時認為甲○○、戊○○是來討債乙節，核與其前於警詢、檢察官偵
        查中之供述情節一致，益見被告並非臨訟編造上情。綜
        上所陳，被告雖有傷害告訴人之事實，然其當時對於「
        公務員依法執行職務」並無認識，而刑法第135 條妨害
        公務罪復無處罰過失犯之規定，自不能僅憑上開證人明
        顯歧異之證述，遽認被告成立刑法第135條第1項之罪名
        。此部分不能證明被告犯罪，本應諭知無罪，惟因檢察
        官認此部分與上開論罪部分有想像競合犯之裁判上一罪
        關係，故不另為無罪諭知。
、不另為公訴不受理諭知部分：
一、按告訴乃論之罪，未經告訴者，應諭知不受理之判決，刑事
    訴訟法第303條第3款定有明文。又告訴乃論之罪，告訴人祇
    須表示訴究之意思為已足，不以明示其所告訴者為何項罪名
    或言明「告訴」為必要，且依其所陳述之事實，客觀上已可
    認其有訴追之意思，仍屬合法之告訴，此固為我國終審機關
    向來所持之一致見解，惟個案中仍需以被害人確有表示訴究
    之意思為判斷標準，自屬當然。
二、查甲○○、戊○○於偵查卷附之報告中雖載明：「吳某染有
    施用毒品惡習，公然拒捕並對執勤員警施暴，職甲○○、戊○○除對乙○○提出傷害、妨礙（害）公務告訴外，建請從
    重量刑以儆效尤」等語（偵查卷第13頁參照），然此僅係其
    二人本於警察職務身分，向移送機關即臺灣基隆地方法院檢
    察署所提出之職務報告，本質上是否該當被害人表示個案上
    訴究之意思，尚有未明。嗣經本院於94年9 月16日，依職權
    函請臺灣基隆地方法院檢察署檢察官查明補正，其中甲○○
    明白表示要對被告提出告訴，戊○○則表明「不提出告訴」
    ，而非「撤回告訴」，此可自其陳稱：「（是否提出傷害告
    訴？）不用」（本院卷附基隆市警察局第三分局94年9 月26
    日調查筆錄參照），以及本院審理中陳稱：「我不提出告訴
    」等語查悉（94年10月18日審判筆錄參照），顯見戊○○自
    始即無提出傷害告訴之意，則因刑法第277 條第1 項之傷害
    罪，依同法第287 條前段規定，須告訴乃論，該部分既未經
    戊○○提出告訴，依法應諭知不受理判決，惟因公訴意旨認
    此部分與上開論罪部分有想像競合犯之裁判上一罪關係，爰
    不另為不受理之諭知。
據上論斷，應依刑事訴訟法第299條第1項前段，刑法第277條第1
項、第47條、第41條第1項前段，罰金罰鍰提高標準條例第1條前
段、第2條，判決如主文。
本案經檢察官丁○○到庭執行職務。
中　　華　　民　　國　　94　　年　　11　　月　　15　　日
                  刑事第五庭審判長法  官　陳志祥
                                  法  官  陳玉雲
                                  法  官  楊皓清
以上正本證明與原本無異。
對於本件判決如有不服，應於收受送達後10日內，向本院提出上
訴書狀，上訴於臺灣高等法院，並按他造當事人之人數附具繕本
。
中　　華　　民　　國　　94　　年　　11　　月　　15　　日
                                  書記官　王月娥
附錄論罪法條：
刑法第277條第1項：
傷害人之身體或健康者，處3年以下有期徒刑、拘役或1千元以下
罰金。
